【裁判字號】    95,上易,342
【裁判日期】    951227
【裁判案由】    損害賠償
【裁判全文】
臺灣高等法院臺中分院民事判決         95年度上易字第342號
上  訴  人  乙○○
被  上訴人  甲○○
訴訟代理人  林益輝律師
複  代理人  丙○○
上列當事人間因請求損害賠償事件，上訴人對於中華民國95年8
月8日台灣台中地方法院95年度訴字第535號第一審判決提起上訴
，本院於95年12月13日言詞辯論終結，判決如下：
    主  文
上訴駁回。
第二審訴訟費用由上訴人負擔。
    事  實  及  理  由
一、被上訴人於原審起訴主張：上訴人於民國（下同）94年1月
    17 日22時50分許，駕駛擅自改裝增加輪胎之CO－0509號自
    小客車，沿台中縣潭子鄉○○路由南往北方向行駛，行經中
    山路與潭興路口附近時，本應注意車前狀況，遵守道路交通
    號誌之指示，行車時速不得超過50公里，並隨時採取必要之
    安全措施，而依其知識、能力及當時客觀情況，無不能注意
    之情事，竟疏未注意，在上開路口燈號顯示紅燈時，以時速
    超過80公里之速度闖越該路口，適被上訴人騎乘車號MS7－
    630號重型機車後搭載其配偶即訴外人李育瑩，由北往南逆
    向行駛於潭子鄉○○路之快車道上，二車發生嚴重撞擊，被
    上訴人受有右骨幹骨折、右脛排骨開放性骨折、頭部外傷併
    多處挫擦傷、右踝骨折、腦震盪及腫脹等傷害，李育瑩身受
    重傷，經送醫後於翌日11時30分許不治死亡。被上訴人為自
    己受傷支出醫療費用新台幣（下同）24,233元、看護費用26
    ,000 元，並受有工作損失205, 920元（算至94年2月17日止
    ）及精神慰撫金900,000元；另被上訴人為訴外人李育瑩支
    出醫療費用10,697元、殯葬費260,160元，精神慰撫金5,500
    ,000 元等損害。兩造就本件交通事故之過失比例各為2分之
    1，扣除被上訴人因強制汽車責任保險給付之分配額233,333
    元，爰依侵權行為法則，求為判命上訴人應給付被上訴人新
    台幣3,230,172元，及其中930,172元自起訴狀繕本送達翌日
    起算，2,300,000元自擴張聲明狀繕本送達翌日起算，均至
    清償日止，按年息5%計算之利息。暨供擔保以准宣告假執行
    之判決。原判決命上訴人應給付被上訴人新台幣柒拾玖萬肆
    仟柒佰柒拾元及自民國九十五年三月三日起算之法定遲延利
    息。而駁回被上訴人其餘之訴。上訴人提起上訴，被上訴人
    答辯聲明：上訴駁回。
二、上訴人則以：(一)本件事故發生當時，其並未闖越紅燈，證人
    呂育德於原審證詞不可採信。(二)被上訴人請求事故發生時即
    94年1月17日至同年2月17日之工作損失，共計一個月20萬59
    20元之損失，顯屬過高，應以目前平均勞保薪資1萬5840元
    計算始適當。(三)另關於訴外人李育瑩請求精神慰撫金部份，
    訴外人李育瑩因搭乘被上訴人駕駛機車而受傷，而被上訴人
    酒醉逆向而有過失致其死亡，是應承擔被上訴人之與有過失
    以計算精神慰撫金賠償，是原審判決金額實有可議。(四)本件
    車禍事故，被上訴人為肇事主因，然原審判決中卻對於上訴
    人於本車禍中所受車輛、人員之損失，未予考量計算，是原
    審判決計算損害賠償金額是有錯誤。(五)另關於本件雙方責任
    歸屬之認定，應送請台灣省車禍鑑定委員會鑑定，始能釐清
    責任歸屬之分配等語置為抗辯。上訴人上訴聲明：(一)原判決
    關於上訴人敗訴部分廢棄；(二)上開廢棄部分，被上訴人在第
    一審之訴駁回；(三)訴訟費用由上訴人與被上訴人依過失責任
    比例分配，各自分擔。
三、本件兩造不爭執事項：
  (一)上訴人於94年1月17日22時50分許，駕駛CO－0509號自小客
    車，沿潭子鄉○○路由南往北方向行駛，行經中山路與潭興
    路口附近時，以時速超過80公里經過該處路口，適被上訴人
    酒後騎乘MS7－630號重機車後載其配偶李育瑩沿中山路之機
    車優先道由南往北行駛，於通過中山路與潭興路口後向左迴
    轉逆向行駛於潭子鄉○○路之快車道上，二車發生撞擊，致
    被上訴人人車倒地受有右骨幹骨折、右脛腓骨開放性骨折、
    頭部外傷併多處挫擦傷、右踝骨折、腦震盪及腫脹等傷害，
    李育瑩受傷經送醫後，於翌日11時30分許不治死亡。
  (二)被上訴人於前開車禍發生後經送往署立豐原醫院就醫，經實
    施抽血酒精檢查為108MG/L，換算呼氣中酒精濃度為0.54MG/
    L。
  (三)被上訴人因自己受傷支出醫療費用24,233元、受傷住院13
    日須看護費用26,000元，受傷期間之工作損失算至94年2月
    17日205,920元；另被上訴人為李育瑩支出死亡前之醫療費
    用10,697元、殯葬費260,160元。
  (四)被上訴人國中畢業、李育瑩高中畢業，車禍發生前自93年5
    月至94年1月間，開設羽鋒手調式飲食店；上訴人於車禍發
    生時為現役軍人，現已退伍，現擔任送貨員之工作，大專畢
    業。
  (五)李育瑩因本件車禍死亡，其遺屬受領被上訴人之機車所投保
    之強制汽車保險保險給付1,400,000元。
四、經查：
  (一)核上訴人抗辯本件事故發生當時，其未有闖越紅燈以致肇事
    ，依常理言，證人呂育德並非當時使用道路者，故其是否會
    一直注意與自己不相關之道路燈號，則有可疑，又證人呂育
    德報案當時是否也處於酒醉狀態，以辯稱其證詞顯非可採等
    語。惟查：(一)據證人呂育德於原審證稱，證人於94年1月17
    日大約晚間10點50分，正自新民高中放學返自家潭子鄉東寶
    村途中，適逢於中山路與潭興路口往豐原方向等候紅燈，而
    目睹本件事故發生等語 (見原審卷87頁)，並有當時事故發
    生後之報案紀錄可憑 (見原審卷第93頁)，經核當時證人呂
    育德報案紀錄是為事故發生後，相隔時間僅為3-6分，另參
    證人呂育德證述所言，核與卷附台中縣警察局豐原分局道路
    交通事故調查報告表 (見原審卷第30-31頁)、道路交通事故
    現場圖 (見原審卷第29頁)、交通事故現場照片 (見原審卷
    第40-49頁)及被上訴人所言相符，堪信證人呂育德當時確實
    在事發現場目睹本事件，故而，本其所稱上訴人有闖越紅燈
    一事，實為可採，上訴人辯稱並非可信。(二)再者，本件上訴
    人於該日以超過80公里之車速行經肇事路口，與被上訴人逆
    向於中山路之車輛，二車發生撞擊，據台中縣警察局豐原分
    局出據道路交通事故現場圖與照片顯示：事故現場留有左右
    兩道由南向北延伸的煞車痕，長度分別為13.8公尺、19.2公
    尺，兩煞車痕之起點均在中山路與潭興路交叉路口內，而右
    側煞車痕已延伸通過交叉路口；又車禍後上訴人車已通過中
    山與潭興路口而跨停於北上內、外車道之間，車下及車後之
    內側快車道上留有一處機車刮痕26.9公尺；另左側前後輪距
    中央分隔島分別為2.6公尺、2.5公尺，車後端距北側中央分
    隔島之南端約33.4公尺，故綜合被上訴人車刮地痕、上訴人
    車煞車痕起點、車禍後兩車之相對位置、車損狀況，本件上
    訴人與被上訴人兩車發生撞擊之地點，係在於機車刮痕起點
    附近的中山路北上內側快車道上，而非在交叉路口內。而經
    台灣省台中縣區車輛行車事故鑑定委員會鑑定報告書證實，
    本件車禍事故摒除上訴人是否闖越紅燈而不論外，被上訴人
    逆向、酒醉駕駛與上訴人超速是為肇事原因 (見原審卷第67
    頁)。故而，縱如上訴人所言未闖越紅燈，則以當時行車車
    速超過80公里，仍可發生本事故，又道路交通安全規則禁止
    駕駛人闖越紅燈規定，主要在於排除道路交叉路口間發生碰
    撞之危險，並非確保被上訴人逆向行車不致被撞，惟本件兩
    車相撞地點如前所述，乃在於中山路北上道路上，由此可知
    ，上訴人是否有闖越紅燈一事與車禍事故發生並無因果關係
    與客觀歸責，是上訴人以此為抗辯，就本件侵權行為成立與
    否、與有過失之認定，顯無實益。更遑論上訴人業經證人證
    實有闖越紅燈情事。
  (二)又關於本件車禍事故，兩造應負過失責任比例，上訴人認有
    不適宜，並請求將現場肇事圖送請台灣省車禍鑑定委員會。
    惟查：據台灣省台中縣區車輛行車事故鑑定委員會函，認本
    件事故被上訴人因違反道路交通管理處罰條例第45條第1款
    、道路交通安全規則第114條第2款規定，為肇事主因；上訴
    人有違反道路交通管理處罰條例第16條第1項第2款、道路交
    通安全規則第93條第1項規定，為肇事次因。又核被上訴人
    於車禍發生前飲酒，經相當時間之代謝後，在被送醫急救時
    抽血檢驗之結果，血液中酒精濃度為108MG/L，換算呼氣中
    酒精濃度為0.54MG/L，顯見本件車禍當時，被上訴人在酒精
    作用之影響下，對危險狀況之判斷、應變處理，及車輛之操
    控能力均受大影響；且被上訴人違反交通標線之指示，於通
    過中山路與潭興路口後向左迴轉逆向行駛於潭子鄉○○路之
    快車道上，被上訴人就本件車禍之發生亦有嚴重之疏失；上
    訴人於本件車禍發生之時擅闖紅燈、高速行駛固屬實情，是
    被上訴人逆向行駛為兩造車形成行向衝突之最主要原因，上
    訴人超速駕駛是為次因，故審酌兩車就車禍發生之原因力、
    兩造過失之程度，認就本件車禍之結果，上訴人應負30%之
    責任，被上訴人應負70%之責任。核原審判決理由關於兩造
    與有過失責任之認定並無違法，兩造雙方責任歸屬業已明確
    ，上訴人另請求擇定他機關鑑定，實無必要，應不予准允。
  (三)另上訴人雖謂被上訴人請求工作損失金額20萬5920元賠償，
    顯屬過高等等。惟按民事訴訟法第270條之1第3項規定，當
    事人就其主張之爭點，經整理協議簡化爭點之協議者，應受
    其拘束。但經兩造同意變更，或因不可歸責於當事人之事由
    或依其他情形協議顯失公平者，不在此限。經查原審卷附言
    詞辯論筆錄 (見原審卷第111-112頁)，上訴人與被上訴人進
    行協議簡化爭點，其中關於工作損失20萬5920元賠償金額部
    份，上訴人已為不爭執。上訴人復行於本院爭執，經核無顯
    失公平情事，是且可歸責於上訴人而任意爭執，被上訴人亦
    具狀不同意予以變更，從而，未具上揭規定但書事由者，上
    訴人應受兩造於原審協議爭點之拘束，不得嗣後任意變更，
    上訴人所辯顯無理由，並不可採。
五、按因故意或過失，不法侵害他人之權利者，負損害賠償責任
    ；不法侵害他人之身體或健康者，對於被害人因此喪失或減
    少勞動能力或增加生活上之需要時，應負損害賠償責任；又
    不法侵害他人之身體、健康．．．被害人雖非財產上之損害
    ，亦得請求賠償相當之金額。民法第一百八十四條第一項前
    段、第一百九十三條第一項、第一百九十五條第一項分別定
    有明文。本件車禍發生後被上訴人所支付之醫療費用、看護
    費用、交通費用均係上訴人因過失不法侵害被上訴人之身體
    、健康權，而增加之生活上需要，自應負損害賠償責任，其
    餘喪失勞動能力損失、及精神慰藉金之請求，揆諸上開規定
    ，亦無不合。茲就被上訴人請求賠償之項目，分項說明於後
    ：
  (一)被上訴人受傷部分：
    (1)被上訴人因本件車站受傷，支出醫療費用24,233元、受傷
      住院13日須看護費用26,000元、受傷期間之工作損失算至
      94年2月17日205,920元，為兩造所不爭執。
    (2)被上訴人國中畢業，事故發生與其配偶李育瑩共同開設飲
      食店，而上訴人大專畢業，於車禍發生時為現役軍人，現
      已退伍，並現擔任送貨員之工作，為受薪階級；而被上訴
      人因本件車禍受有右骨幹骨折、右脛排骨開放性骨折、頭
      部外傷併多處挫擦傷、右踝骨折、腦震盪及腫脹等傷害，
      須住院治療多日召人看護，所受傷亦非輕。爰審酌上情，
      認被上訴人所主張之慰撫金900,000元，核屬相當，應予
      准許。
  (二)李育瑩死亡部分：
    (1)被上訴人為李育瑩支出死亡前之醫療費用10, 697元、殯
      葬費260,160元，亦為兩造所不爭。
    (2)李育瑩父、母尚健在，高中畢業，生前與被上訴人共同開
      設飲食店，李育瑩生於73年7月5日，年紀尚輕，被上訴人
      生於69年11月17日年輕喪妻，對被上訴人自屬重大之精神
      打擊，並審酌上訴人之社經地位（如前所述）等情，認被
      上訴人請求給付慰撫金5,500,000元尚屬過高，應以2,
      000,000元為相當。
六、又損害之發生或擴大，被害人與有過失者，法院得減輕賠償
    金額或免除之。民法第二百十七條第一項定有明文。上訴人
    以為被上訴人逆向、酒醉駕駛所致乘客李育瑩死亡，是訴外
    人李育瑩應承擔被上訴人之與有過失以計算精神慰撫金賠償
    等語。經查，被上訴人為死者李育瑩之配偶，所受非財產上
    損害請求上訴人給付550萬元精神慰撫金。核原審判決理由
    欄以為：審酌兩車就車禍發生之原因力、兩造過失之程度，
    認就本件車禍之結果，上訴人應負30%之責任，被上訴人應
    負70%之責任。依前開過失相抵之規定，被上訴人關於李育
    瑩死亡部分得請求681,257元（10,697＋260,160＋2,000,
    000＝2,270,857；2,270,857×0.3＝681,257）。
    衡上情，原審關於被上訴人就李育瑩精神慰撫金賠償金額部
    分，已併參酌過失相抵規定，於被上訴人應負擔百分之70過
    失，上訴人負有百分之30過失範圍內酌減之，是上訴人所稱
    並非可採。至於上訴人抗辯原審就其所受車輛、人員損害並
    未予審酌云云，惟本件法院所審理法律關係為被上訴人的侵
    權行為損害賠償請求權，並非上訴人之侵權行為損害賠償請
    求權，基於當事人處分權主義，法院裁判對象、範圍僅於當
    事人請求為限，不得為訴外裁判，上訴人縱有損害，惟其並
    未起訴或反訴請求，是上訴人以此為抗辯，顯無理由，實不
    可採。
七、從而，被上訴人依侵權行為損害賠償請求權，請求上訴人給
    付794,770元，並自起訴狀繕本送達之翌日（即95年3月3日
    ）起至清償日止，按年息5%計算之法定遲延利息，為有理由
    ，應予准許，原審就此部分所為上訴人敗訴之判決，核無不
    合，上訴論旨指摘原判決不當，聲明求為廢棄改判，非有理
    由，應予駁回。
八、本件事證已臻明確，兩造其餘攻擊防禦方法，核與判決之結
    果不生影響，無庸再逐一予以論究，併此敘明。
據上論結，本件上訴為無理由，爰依民事訴訟法第449條第1項、
第78條規定，判決如主文。
中    華    民    國    95    年    12    月    27    日
                      民事第五庭審判長法  官  古金男
                                      法  官  王重吉
                                      法  官  鄭金龍
以上正本係照原本作成。
不得上訴。
                                      書記官  陳振海
中    華    民    國    95    年    12    月    29    日
                                                      Ｈ


司法院資訊處製作；財團法人民間司法改革基金會備份。
